【裁判字號】    92,上訴,1649
【裁判日期】    921120
【裁判案由】    違反槍砲彈藥刀械管制條例
【裁判全文】
臺灣高等法院高雄分院刑事判決                  九十二年度上訴字第一六四九號
    上  訴  人
    即  被  告  甲○○
    指定辯護人  本院公設辯護人孫妙岑
右上訴人因違反槍砲彈藥刀械管制條例案件，不服臺灣高雄地方法院九十二年度訴字
第二０九號中華民國九十二年七月三十一日第一審判決（起訴案號：臺灣高雄地方法
院檢察署九十一年度偵字第二七四０一號），提起上訴，本院判決如左：
      主  文
上訴駁回。
      事  實
一、甲○○於民國九十一年五月間之某日，在高雄市○○路某橋下，因友人蔡順生（
    已於九十一年六月六日死亡，並經公訴人以九十一年度偵字第二七四０一號為不
    起訴處分）欲再行購買槍枝，為免遭警查獲，而將具有殺傷力之匈牙利ＦＥＧ廠
    製造之Ｐ９ＲＫ型口徑九ｍｍ制式半自動手槍一支（槍枝管制編號000000
    0000，含彈匣一個），及口徑九ｍｍ制式子彈六顆交予甲○○保管，甲○○
    明知未經許可，不得寄藏手槍、子彈，竟基於寄藏之故意，旋將該自動手槍一支
    及制式子彈六顆均藏置位於台南市○○○○街五十號九樓之租屋處房間內之衣櫃
    上之棉被裡。嗣於九十一年十二月二日台南縣警察局少年隊獲得線報資料表示甲
    ○○持用毒品，並懷疑甲○○持有槍枝，經聲請搜索票後，於是日十七時十分許
    至前開甲○○之租屋處執行搜索，當場在房間內枕頭旁查獲毒品海洛因（含袋重
    二十七點八八公克）毒品安非他命（含袋重十二點六五公克）、針筒二支、杓子
    一支等物，但並未查獲任何槍枝、子彈。甲○○雖在有偵查犯罪權限之機關尚不
    確知其有寄藏上開槍、彈前，即主動向在場員警坦承受友人寄藏槍、彈之事實，
    並主動將放置在衣櫃上方之棉被取下，並將捲藏在棉被內之前開具有殺傷力之槍
    、彈取出交予員警，然甲○○經臺灣高雄地方法院合法傳喚，竟無正當理由拒不
    到庭接受裁判，且經拘提亦未拘獲，依法發佈通緝後始到案。
二、案經台南縣警察局少年隊報請臺灣高雄地方法院檢察署檢察官偵查起訴。
      理  由
一、訊據被告甲○○固坦承受蔡順生之託而受寄藏匿手槍及子彈，惟辯稱：伊係自動
    向警員繳出槍、彈，嗣原審雖對伊發布通緝，但伊於偵訊飭回後，即前往台南市
    ○○路十一街五十號九樓居住，並未居住在戶籍所在地，原審法院寄送傳票均是
    被告同居家屬所收受，並非被告自行收受，惟均未曾告知被告有收受法院傳票之
    事，故被告無從知悉法院傳喚之事，被告經母親告知警察在找伊，即自動陳報歸
    案，到庭接受裁判，可見被告確實有接受裁判之誠意，應有自首之適用云云。
二、經查：
（一）右揭被告寄藏槍、彈之事實，業據被告於警、偵訊中坦承受友人之託寄藏槍彈
      等情明確，據其於警詢中陳稱：員警所查扣之制式手槍一支、子彈六顆是綽號
      「瑞生」之友人於九十一年五月初，在高雄市○○路橋下交給我保管而寄放的
      等語；於檢察官偵查中亦陳稱：「（問：扣案槍枝何來？）一位叫蔡順生九十
      一年五月間，在高雄楠梓路橋下交給我，寄放在我這裡‧‧‧（問：蔡順生將
      槍之交給你有何人看見？）他放在棉被中，整件棉被寄放在我那邊（問：為何
      要寄放你那邊？）他說暫時寄放我這邊（問：警員在何處查到槍枝？）是我自
      己告訴他們的，他們沒有查到，我跟他們講，我放在臥室內有槍枝」等語（見
      警卷第一頁背面至第二頁調查筆錄、偵查卷第八頁、第二十七頁及其背面訊問
      筆錄），且有被告指認蔡順生寄放之指認單，及蔡順生之口卡片各一紙在卷可
      憑。
（二）證人即查獲員警、小隊長陳天佑、林春雄等人亦證述確在被告前開住處查獲槍
      、彈等語屬實；證人陳天佑證稱：伊擔任台南縣警察局少年警察隊偵查員，當
      時僅查扣毒品，並未查獲槍、彈，是經詢問被告，被告主動將藏在衣櫃上方棉
      被裡的槍和子彈拿出來才查獲等語；證人林春雄亦證稱：伊擔任台南縣警察局
      少年警察隊組長，在事前接獲線報指出被告有販毒情形，且線報指出曾聽過被
      告主動表示有槍枝，但並未親眼見到，所以伊聲請搜索票，因究竟有無槍枝並
      不確定，故搜索票僅聲請搜索毒品部分，在搜索過程中，因一直未查到槍枝，
      就跟被告表示聽說有槍，伊等人並勸被告主動提出，被告即主動配合表示有槍
      枝，被告即把藏在棉被裡的槍枝及子彈主動拿出來，被告並表示槍彈是別人所
      寄放等語甚明（見原審九十二年三月十二日，及四月二十二日訊問筆錄），復
      有臺灣台南地方法院搜索票、扣押物品目錄表各一紙，及查獲槍彈之相片二幀
      等在卷可憑。
（三）本件扣案之制式手槍一支，及制式子彈六顆經送鑑定，該制式手槍一支（槍枝
      管制編號0000000000、槍號：Ｋ１３４１５號，含雙牌彈匣一個）
      ，認係匈牙利ＦＥＧ廠製Ｐ９ＲＫ型口徑九ｍｍ之制式半自動手槍，槍管內具
      有六條右旋來復線，機械性能良好，經試射可擊發口徑九ｍｍ之制式子彈，認
      具殺傷力；扣案子彈六顆（鑑定時試射三顆）均係口徑九ｍｍ之制式子彈，彈
      底標記為「ＡＰ００９ＭＭＬＵＧＥＲ」三顆、為「ＡＣＰ９９」一顆、為「
      ＡＰ０２９ｍｍＬＵＧＥＲ」一顆、為「ＦＣ９ＭＭＬＵＧＥＲ」一顆，經試
      射三顆，認均具殺傷力，有內政部警政署刑事警察局九十二年一月二十三日刑
      鑑字第０九一０三二五０六四號槍彈鑑定書一份在卷可佐。
（四）按自首者，係行為人自行申告自己尚未被發覺之犯罪行為，而自願接受法院之
      裁判。是自首之要件，除須行為人所申告之內容需為自己所犯之罪，及申告之
      時機為刑事追訴機關發覺犯罪前申告之外，尚須行為人申告後必須自動接受裁
      判，否則，雖有自願接受裁判之意思表示，但事後復拒不到案，或逃逸無蹤，
      則此行為人顯無悔罪投誠之意，而與自首之本旨不符，故不能成立自首。又按
      被告為接受文書之送達，應將其住居所或事務所向法院或檢察官陳明，如在法
      院所在地無住、居所或事務所者，應陳明以在該地方住居所或事務所之人為送
      達代收人。刑事訴訟法第五十五條第一項定有明文。經查被告於檢察官偵訊時
      均供稱住所為「高雄縣橋頭鄉東林村六十八號」、「橋頭鄉里○○路六十八號
      」其後即飭回，嗣經原審向被告之住所地「高雄縣橋頭鄉○○村里○○路六十
      八號送達」，通知被告到庭，被告均未到庭，且證人即被告之母柯秀枝到庭證
      稱法院有寄傳票去都是伊收的，因伊家中印章整盒，伊看不清楚，有可能拿錯
      章蓋在送達證書上，伊收受傳票後，因被告都沒有回家、也沒有聯絡，也沒有
      打電話回家等語明確；即被告出具之聲請自動歸案狀中，亦載明住居所為「高
      雄縣橋頭鄉○○村里○○路六十八號」，被告既於警方搜索時自動告知警方有
      槍、彈，且經檢察官訊問飭回，顯見被告已明知其有案件待法院審理，則其如
      居住在台南市，依上揭規定，自應向法院陳明其居所，或與其家中聯絡，以便
      得於按時到法院接受審判，乃被告並未向法院陳報住居所，亦無與其家中聯絡
      ，經原審依法拘提，亦無法拘提被告到案，有拘票及報告書各一份在卷可憑，
      嗣經依法通緝，被告始聲請歸案，雖其提出診斷證明書，惟據被告所提出之診
      斷證明書所載，被告疑似罹患大腸癌，及雙側大腿潰瘍併二度感染，於醫師囑
      言部分均記載：需住院檢查與治療、建議病患住院治療，有國軍高雄總醫院附
      設民眾診療服務處出具之診斷證明書二紙在卷可稽，顯見被告實際上尚未住院
      診療，其無正當理由拒不到庭，顯與前開自首之要件不符，被告所辯不足採信
      。
（五）至於被告於原審另辯稱：警察所查獲之制式槍枝與子彈，是因蔡順生以前有將
      一床棉被寄放在伊租屋處，伊主動跟警察說棉被是蔡順生寄放的，警察就用手
      壓棉被，壓到硬硬的東西，就說可能找到，且叫伊拿出來，伊才拿出，當初伊
      並不知道棉被裡有槍、彈云云。經查被告於本院調查時亦曾辯稱：「那把槍不
      是我放到棉被裡，我根本不知道棉被裡面有槍」、「案發是十點，我去警局做
      筆錄是凌晨二點」云云，惟被告已在本院調查時自承「我剛剛說的是謊話」等
      語，顯見被告所辯伊不知棉被有槍、彈等語，係屬不實。綜合被告於警、偵訊
      前揭自白及證人陳天佑、林春雄之證詞，已足認前開制式手槍一支、制式子彈
      六顆，確為被告受友人蔡順生所託而寄藏甚明。本件事證已臻明確，被告犯行
      洵堪認定。
三、查本案被告甲○○受託寄藏具殺傷力之制式手槍及具有殺傷力之制式子彈所為，
    分別係犯槍砲彈藥刀械管制條例第七條第四項之未經許可寄藏手槍罪，及同條例
    第十二條第四項之未經許可寄藏子彈罪。又槍砲彈藥刀械管制條例第七條第四項
    、第十二條第四項係將「持有」與「寄藏」為分別之處罰規定，而單純之「持有
    」，固不包括「寄藏」，但「寄藏」之受人委託代為保管，其保管之本身所為之
    「持有」，既係「寄藏」之當然結果，法律上應僅就「寄藏」行為為包括之評價
    ，不應論以「持有」罪。被告同時同地以一寄藏行為，同時觸犯上開二罪名，為
    想像競合犯，依刑法第五十五條之規定，應從較重之寄藏制式手槍罪處斷。公訴
    意旨認被告所犯前開二罪，犯意各別，罪名不同，為數罪，而應分論併罰，顯有
    誤會，附此說明。
四、原審以被告罪證明確，適用槍砲彈藥刀械管制條例第七條第四項、第十二條第四
    項，刑法第十一條前段、第五十五條、第四十二條第二項、第三十八條第一項第
    一款，罰金罰鍰提高標準條例第二條，現行法規所定貨幣單位折算新台幣條例第
    二條，審酌被告素行不佳，有臺灣高等法院被告全國前案紀錄表一份在卷可按，
    其未經許可寄藏具有殺傷力之手槍及子彈，雖尚未持以犯案，惟寄藏手槍、子彈
    本身對社會治安具有相當之危害性，及犯罪後於原審審理時否認犯行之態度等一
    切情狀，量處有期徒刑伍年拾月，併科罰金新臺幣拾萬元；並就罰金部分諭知易
    服勞役之折算標準，以資懲儆。扣案之具有殺傷力之匈牙利ＦＥＧ廠製造之Ｐ９
    ＲＫ型口徑九ｍｍ制式半自動手槍一支（槍枝管制編號0000000000，
    含彈匣一個），及口徑九ｍｍ制式子彈三顆（另三顆於鑑驗時業經試射擊發，不
    另為沒收之諭知）均係違禁物，依刑法第三十八條第一項第一款規定均予宣告沒
    收。另扣案之毒品海洛因（含袋重二十七點八八公克）、安非他命（含袋重十二
    點六五公克）各一包、注射針筒二支、塑膠藥杓一支等物，則係被告另涉犯毒品
    危害防治條例案件之物，亦不另為沒收之宣告。經核認事用法均無不當。量刑亦
    稱允當，被告上訴意旨，以前詞指摘原判決不當，為無理由，應予駁回。
據上論結，應依刑事訴訟法第三百六十八條，判決如主文。
本案經檢察官陳新慶到庭執行職務。
中      華      民      國    九十二    年     十一     月     二十     日
                              臺灣高等法院高雄分院刑事第五庭
                                  審判長法官  吳水木
                                        法官  洪慶鐘
                                        法官  趙文淵
右正本證明與原本無異。
如不服本判決應於收受本判決後十日內向本院提出上訴書狀，其未述上訴理由者，
並得於提起上訴後十日內向本院補提理由書狀（均須按他造當事人之人數附繕本)「
切勿逕送上級法院」。
                                      書記官  吳新貞
中      華      民      國    九十二    年      十一    月     二十   日
附錄：本判決論罪科刑法條：
槍砲彈藥刀械制條例第七條第四項：
未經許可，持有、寄藏或意圖販賣而陳列第一項所列槍砲、彈藥者，處五年以上有期
徒刑，併科新台幣一千萬元以下罰金。
槍砲彈藥刀械管制條例第十二條第四項：
未經許可，持有、寄藏或意圖販賣而陳列子彈者，處五年以下有期徒刑，併科新台幣
三百萬元以下罰金。


司法院資訊處製作；財團法人民間司法改革基金會備份。
